【裁判字號】    98,交聲,4562
【裁判日期】    981225
【裁判案由】    交管條例聲異
【裁判全文】
臺灣板橋地方法院交通事件裁定        98年度交聲字第4562號
原處分機關  交通部公路總局臺北區監理所
異  議  人
即受處分人  甲○○
上列受處分人因違反道路交通管理處罰條例案件，對於交通部公
路總局臺北區監理所於中華民國98年12月14日以北監營裁字第裁
40─A 00YM7662號違反道路交通管理事件裁決書所為之裁決處分
（原舉發案號：臺北市政府警察局98年1 月23日北市警交大字第
A 00YM7662號）不服，聲明異議，本院裁定如下：
    主  文
異議駁回。
    理  由
一、原處分意旨略以：異議人即受處分人甲○○於民國九十八年
    一月十八日晚間九時七分許，駕駛車牌號碼九四一－ＮＹ號
    營業小客車，行經臺北市○○路旁，因「在劃有分向限制線
    路段迴車」之違規，經警製單當場舉發，乃依道路交通管理
    處罰條例第四十九條第二款、第六十三條第一項第一款（裁
    決書漏載「第一款」）之規定，裁處罰鍰新臺幣（下同）一
    千八百元，並記違規點數一點。異議人則以：伊當時在上開
    路段行駛時，原本對向有行人向伊招手要搭計程車，當伊將
    車靠向內線道欲迴轉時，但該行人又搖手表示「不要」，所
    以伊當時略跨到雙黃線後，立即轉回原行駛之車行方向，繼
    續行駛，約一百公尺左右，即被後方騎乘機車之員警將伊攔
    停，伊告知員警並沒有迴轉，只是「略跨到雙黃線」，要求
    員警拿出違規之證據，但員警一直堅持說伊違規迴轉，所以
    伊不願意提供證件，直到員警表示要檢查伊證件時才提供證
    件給警察檢查，員警立即開立舉發通知單，但伊因未有違規
    事實，故拒簽該舉發通知單，後因車輛年度檢驗，才知員警
    不顧平民百姓之立場及當時事實情形，而將本件舉發移送監
    理所，請求法院為平民百姓伸張正義等語，表明不服而提出
    異議。
二、按分向限制線，用以劃分路面成雙向車道，禁止車輛跨越行
    駛，並不得迴轉；本標線為雙黃實線，線寬及間隔均為一○
    公分。又汽車迴車時，在設有禁止迴車標誌或劃有分向限制
    線，禁止超車線、禁止變換車道線之路段，不得迴車，道路
    交通標誌標線號誌設置規則第一百六十五條第一項、第二項
    ，道路交通安全規則第一百零六條第二款分別定有明文。次
    按汽車駕駛人在設有禁止迴車標誌或劃有分向限制線、禁止
    超車線或禁止變換車道線之路段迴車者，處六百元以上一千
    八百元以下罰鍰：而汽車駕駛人有第四十九條之情形者，除
    依原條款處罰鍰外，並記違規點數一點，道路交通管理處罰
    條例第四十九條第二款、第六十三條第一項第一款亦分別規
    定甚明。
三、經查：
(一)、異議人於九十八年一月十八日晚間九時七分許，駕駛車牌號
    碼九四一－ＮＹ號營業小客車，行經臺北市○○路旁，因「
    在劃有分向限制線路段迴車」之違規，經警製單當場舉發之
    事實，業據異議人提出聲明異議時陳述在卷，並經舉發機關
    即臺北市政府警察局所屬信義分局查明異議人駕車逕自跨越
    分向限制線迴車屬實，員警攔停舉發並無違誤等情，有該分
    局九十八年十一月二十五日北市警信分交自第０九八三二八
    五三三０號書函及本件舉發通知單等件附卷可稽。異議人雖
    以前詞置辯，惟異議人提出聲明異議時陳稱：伊當時在上開
    路段行駛時，原本對向有行人向伊招手要搭計程車，當伊將
    車靠向內線道欲迴轉時，但該行人又搖手表示「不要」，所
    以伊當時略跨到雙黃線後，立即轉回原行駛之車行方向，繼
    續行駛等語，是異議人自承其於上開時地駕駛前揭營業小客
    車，因見對向車道有行人招手表示要搭乘計程車，異議人即
    駕駛該車進行迴轉，已跨越該路段之雙黃線即劃有分向限制
    線後，其以為該行人搖手表示不要搭乘時，而將車轉回原行
    駛之方向，顯見異議人當時確有駕車在劃有分項限制線路段
    進行迴車之違規行為，雖異議人辯稱其當時僅略跨到雙黃線
    後，立即轉回原行駛之車行方等語，並無礙於異議人當時所
    為迴車之行為，且道路交通管理處罰條例第四十九條第二款
    所定「在劃有分向限制線之路段迴車」之處罰，並不以違規
    人駕駛車輛迴車完畢而行駛至對向車道之情形為限，是異議
    人當時駕駛車輛迴車，既已跨越該路段之分向限制線，其行
    為已合於道路交通管理處罰條例第四十九條第二款之處罰要
    件，異議人辯稱其並無違規迴轉云云，容有誤會，亦難據為
    免責之事由，故異議人在劃有分向限制線之路段迴車之違規
    事實，洵堪認定。
(二)、復按交通違規事件當場舉發者，應填記駕駛人或行為人姓名
    、性別、出生年月日、地址、身份證統一編號及車主姓名、
    地址、車牌號碼、車輛種類；又被查獲之駕駛人或行為人為
    受處分人時，應於填記通知單後將通知聯交付該駕駛人或行
    為人簽名或蓋章收受之；拒絕簽章者，仍應將通知聯交付該
    駕駛人或行為人收受，並記明其事由及交付之時間；拒絕收
    受者，應告知其應到案時間及處所，並記明事由與告知事項
    ，視為已收受，違反道路交通管理事件統一裁罰基準及處理
    細則第十一條第一項第一款定有明文。查異議人提出聲明異
    議時陳稱：員警一直堅持說伊違規迴轉，所以伊不願意提供
    證件，直到員警表示要檢查伊證件時才提供證件給警察檢查
    ，員警立即開立舉發通知單，但伊因未有違規事實，故拒簽
    該舉發通知單等語，且觀之卷附本件舉通知單上記載「拒簽
    拒收」等字，堪認本件員警舉發當時，異議人拒絕簽、收舉
    發通知單，則依上開違反道路交通管理事件統一裁罰標準及
    處理細則第十一條第一項一款之規定，視為異議人於舉發當
    時業已收受該舉發通知單；又觀之上開舉發通知單上明確記
    載應到案日期（九十八年二月二日）、應到案處所（臺北區
    監理所），且舉發員警於舉發當時並未向異議人表示免罰或
    不予舉發之情形，復參以異議人係職業小客車駕駛人，且其
    住所地址位於台北縣樹林市，其就本件交通違規，曾於九十
    八年十一月九日向台北監理所提出申訴等情（見卷附交通違
    規案件陳述書），衡諸常情，異議人於舉發當時，應知悉上
    述交通違規處罰罰鍰之應到案處所，並應於舉發後近期內至
    監理所繳納罰鍰或陳述意見；縱認異議人於舉發後疏未注意
    應於舉發後近期內至監理所繳納罰鍰或陳述意見，致其未於
    本件舉發通知單所載應到案日期前，前去應到案處所接受裁
    罰，亦屬可歸責於異議人之過失所致，是異議人雖未簽收本
    件舉發通知單，並不影響本件違規事實之認定，且異議人未
    於舉發通知單上記載之應到案日期前到案接受裁罰或陳述意
    見，應由異議人自己承擔罰鍰加重處罰之不利結果。
四、綜上所述，異議人於前揭時地在劃有分向限制線路段迴車之
    事證明確，其交通違規行為，堪以認定。從而，原處分機關
    依道路交通管理處罰條例第四十九條第二款、第六十三條第
    一項第一款及違反道路交通管理事件統一裁罰基準表等規定
    ，裁處異議人罰鍰一千八百元，並記違規點數一點，於法並
    無違誤，應予維持，本件異議為無理由，應予駁回。
據上論斷，應依道路交通管理處罰條例第八十七條第二項，道路
交通案件處理辦法第十九條，裁定如主文。
中    華    民    國    98    年    12    月    25    日
                  交通法庭法  官   楊志雄
以上正本證明與原本無異
如不服本裁定應於送達後五日內向本院提出抗告狀
                          書記官  陳春銘
中    華    民    國    98    年    12    月    25    日


司法院資訊處製作；財團法人民間司法改革基金會備份。
